【裁判字號】    98,交抗,2184
【裁判日期】    980916
【裁判案由】    違反道路交通管理處罰條例
【裁判全文】
臺灣高等法院交通事件裁定            98年度交抗字第2184號
抗  告  人
即受處分人  甲○○
上列抗告人即受處分人因違反道路交通管理處罰條例案件，不服
臺灣桃園地方法院中華民國98年7 月31日所為裁定（98年度交聲
字第1361號），提起抗告，本院裁定如下：
    主  文
抗告駁回。
    理  由
一、按汽車駕駛人停車時，於身心障礙專用停車位違規停車，應
    以新臺幣（下同）600 元以上1,200 元以下罰鍰之最高額處
    罰之，道路交通管理處罰條例第56條第1項第10款、第4項定
    有明文。
二、經查：(一)抗告人即受處分人甲○○（簡稱抗告人）於民國98
    年4月19日下午2時48分許，將其所駕駛之車牌號碼0052—GS
    號自用小客車，停放在高雄縣鳳山市○○路上之身心障礙專
    用停車位內而違規停車，遭高雄市政府交通警察隊警員以抗
    告人有「於身心障礙專用停車位違規停車」之違規情事，予
    以拍照採證後逕行舉發之事實，業據抗告人於原審提出之聲
    明異議狀及其於本院提出之抗告狀上自承在卷，並有高雄縣
    政府警察局98年4月19日高警交字第NO0000000號舉發違反道
    路交通管理事件通知單、高雄縣政府警察局98年5月5日高縣
    警交字第0980078150號書函、交通部公路總局新竹區監理所
    桃監裁罰字第裁52-NO0000000號違反道路交通管理事件裁決
    書等影本各1份、違規採證照片影本3幀在卷可稽（參原審卷
    第8頁、第9頁、第11頁至第12頁）；(二)抗告人因重要器官失
    去功能而為身心障礙人士，並領有身心障礙手冊一情，固有
    其提出之中華民國身心障礙手冊正反面影本1 份在卷可佐（
    參原審卷第21頁），惟抗告人係於98年4 月21日始以線上申
    請方式，向桃園縣政府申請身心障礙者專用停車位識別證，
    此有桃園縣政府98年6 月26日府社障字第0980244891號函附
    之「甲○○」桃園縣身心障礙者專用停車位識別證申請表 1
    紙附卷可稽（參原審卷第27、28頁），堪認抗告人於本件舉
    發違規停車時，並未依法申請而領有身心障礙者專用停車位
    識別證，是抗告人於原審以其係疏未將識別證置於擋風玻璃
    明顯處一節置辯，顯與事實不符，無從憑採；(三)按公共停車
    場應保留百分之2 比例做為身心障礙者專用停車位，車位未
    滿50個之公共停車場，至少應保留1 個身心障礙者專用停車
    位。非領有專用停車位識別證明之身心障礙者或其家屬，不
    得違規佔用，身心障礙者保護法第48條第1 項定有明文。又
    使用身心障礙者專用停車位者，除掛有專用牌照之車輛外，
    應將專用停車位識別證置於汽車擋風玻璃明顯處或黏貼於機
    車車首，以供查核檢驗，此亦為身心障礙者專用停車位設置
    管理辦法第9條第1項所明定。是身心障礙者保護法第48條第
    1 項後段係規定「非領有專用停車位識別證明之身心障礙者
    或其家屬，不得違規佔用」，並非規定「非身心障礙者或其
    家屬，不得違規佔用」，足見身心障礙者如欲使用專用停車
    位，尚須領有專用停車位識別證明一節，至為灼然。又上開
    規定不僅係為管理方便，更係為保障身心障礙者之權益，以
    防止有非身心障礙者或身心障礙者僅持一紙「身心障礙手冊
    」即濫用有限之專用車位資源（例如同一位身心障礙者，以
    多輛汽機車於公共停車場佔據所有專用停車位，導致其他身
    心障礙者無從使用）；換言之，透過專用停車證必須置於汽
    車擋風玻璃明顯處或黏貼於機車車首等專屬於特定汽機車之
    方式，使得該證不僅專屬於「人」，亦有專屬於「車」之管
    制方式，此尚可自上述辦法規定，申請專用停車位識別證明
    ，除須檢具身心障礙者手冊外，尚須有駕駛執照及汽、機車
    行車執照始得申請，以及使用該專用停車位者，應限於身心
    障礙者本人或共同在場時等規定，更足證明專屬人、車之意
    旨至為明確。抗告人於本件舉發違規當時並未領有身心障礙
    者專用停車位識別證一情，業據認定如前，縱其為身心障礙
    人士並有領有身心障礙手冊，惟揆諸前揭說明，抗告人仍須
    依法申請身心障礙者專用停車位識別證，始得將其所駕上開
    車輛合法停放於身心障礙者專用停車位，尚不得僅憑其領有
    身心障礙手冊即得資為免罰之依據。綜上所述，本件抗告人
    確有於上開時、地，將其所駕駛之上開自用小客車停放於身
    心障礙者專用停車位之違規停車行為，堪以認定。
三、原審認原處分機關依據道路交通管理處罰條例第56條第1 項
    第10款規定，並依同條第4 項前段之規定，裁處抗告人最高
    額罰鍰1,200 元，於法有據，而駁回抗告人異議之聲明，經
    核並無違誤。抗告人抗告意旨以其實為身心障礙者，並領有
    身心障礙手冊，為事實上使用之人，原審以其未領有身心障
    礙者專用停車位識別證為由而駁回其異議之聲明，其無法信
    服等語，指摘原審裁定不當。惟依前揭規定及說明，抗告人
    縱為身心障礙人士並有領有身心障礙手冊，仍須依法申領身
    心障礙者專用停車位識別證，始得將其所駕上開車輛合法停
    放於身心障礙者專用停車位等情，業如前述，抗告人於本件
    舉發違規當時既未領有身心障礙者專用停車位識別證，自不
    得僅憑其領有身心障礙手冊即得資為免罰之依據。本件抗告
    人前揭抗告意旨，要係就法院依職權裁量之事項，反覆爭執
    ，所為抗告，無法推翻原審裁定之適法性，其抗告為無理由
    ，應予駁回。
據上論結，應依道路交通案件處理辦法第26條，刑事訴訟法第41
2 條，裁定如主文。
中    華    民    國    98    年    9     月    16    日
                  刑事第十九庭  審判長法  官  鄧振球
                                      法  官  彭政章
                                      法  官  潘翠雪
以上正本證明與原本無異。
不得再抗告。
                                      書記官  駱國堯
中    華    民    國    98    年    9     月    17    日


司法院資訊處製作；財團法人民間司法改革基金會備份。
